臺灣彰化地方法院刑事判決　　　　　　　95年度交易字第61號
公　訴　人　臺灣彰化地方法院檢察署檢察官
被　　　告　甲○○
選任辯護人　蔡奉典律師
上列被告因公共危險案件，經檢察官聲請簡易判決處刑（九十五
年度速偵字第八四號），本院合議庭認有刑事訴訟法第二百七十
三條之一第一項之情形，裁定改由受命法官獨任進行簡式審判程
序，判決如下：
    主  文
甲○○服用酒類，不能安全駕駛動力交通工具而駕駛，處拘役伍
拾日，如易科罰金，以佰元即新臺幣玖佰元折算壹日。
    犯  罪  事  實
一、甲○○前於民國94年間，因犯過失致死罪及肇事逃逸罪，經
    本院分別判處有期徒刑一年及一年二月，經定應執行刑為有
    期徒刑二年，並宣告緩刑五年確定，現仍於緩刑期內。甲○
    ○明知酒後駕車易生危險，於95年2月8日晚間10時許，在彰
    化縣彰化市飲用酒精類飲料啤酒後，仍於95年2月9日凌晨0
    時許，駕駛車牌號碼PL-0496號自用小客車欲返回其位於彰
    化縣田尾鄉之住處。嗣於95年2月9日凌晨1時1分許，在國道
    1號高速公路207.9公里南向處（彰化縣埔鹽鄉轄），因超速
    行駛為警攔停，並經警以吐氣酒精測試儀器測試結果，發現
    其酒精濃度高達每公升0.67毫克，已達不能安全駕駛交通工
    具而駕駛之程度。
二、案經內政部警政署國道公路警察局第三警察隊報告臺灣彰化
    地方法院檢察署檢察官偵查後聲請簡易判決處刑。
    理    由
一、前揭犯罪事實，業據被告甲○○於警詢、偵查及本院審理中
    坦承不諱，並有酒精測定紀錄表、刑法第一百八十五條之三
    案件測試觀察紀錄表、汽車駕駛人酒後生理協調平衡檢測紀
    錄表、舉發違反道路交通管理事件通知單各1份附卷可稽，
    足認被告之自白與事實相符；且刑法第一百八十五條之三性
    質上屬「抽象危險犯」，本不以發生具體危險為必要，參考
    德國、美國之認定標準，對於酒精濃度呼氣已達每公升0.55
    毫克以上，肇事率為一般正常人之十倍，應認為已達「不能
    安全駕駛」之標準（參見法務部八十八年五月十八日八八法
    檢字第００一六六九號函）。且依據卷附酒精測定紀錄表所
    附之呼氣中酒精濃度檢測單顯示，被告於當時所測得之呼氣
    酒精濃度為每公升0.67毫克，對照上述說明可見其肇事機率
    已達一般駕駛人之十倍以上，其駕駛車輛在道路上行駛，無
    異對其他用路人造成相當之風險，此部分應事證明確；被告
    服用酒類，不能安全駕駛動力交通工具而駕駛之犯行洵堪認
    定。
二、查被告行為後，刑法業於九十四年二月二日修正公布，並自
    九十五年七月一日起施行，其中與本件有關部分之第二條、
    第三十三條第五款、第四十一條第一項均已修正，另刑法施
    行法增訂之第一條之一亦於九十五年六月十四日公布，並自
    同年月十六日起施行。按「行為後法律有變更者，適用行為
    時之法律，但行為後之法律有利於行為人者，適用最有利於
    行為人之法律」，修正後刑法第二條第一項定有明文。此條
    規定係規範行為後法律變更所生新舊法律比較適用之準據法
    ，本身尚無新舊法比較之問題，於新法施行後，應一律適用
    新法第二條第一項之規定，為「從舊從輕」之比較，先予敘
    明。再按本次法律變更，比較時應就罪刑有關之共犯、未遂
    犯、想像競合犯、牽連犯、連續犯、結合犯，以及累犯加重
    、自首減輕暨其他法定加減原因（如身分加減）與加減例等
    一切情形，綜其全部罪刑之結果而為比較（最高法院九十五
    年五月二十三日九十五年度第八次刑庭會議決議參照）。茲
    就本件新舊法比較結果說明如下：
  （一）關於罰金刑最低額之問題，被告所犯刑法第一百八十五
        條之三之酒後不能安全駕駛動力交通工具而駕駛罪，法
        定刑中有科處罰金之規定。修正前刑法第三十三條第五
        款規定罰金為一元以上，修正後刑法第三十三條第五款
        則將罰金規定係新臺幣一千元以上，以百元計算之。是
        依修正後之法律，被告得科處罰金刑最低為新臺幣一千
        元；然依被告行為時之刑罰法律，即修正前刑法第三十
        三條第五款規定之罰金最低額一元，該罪之罰金刑最低
        額為銀元一元，若換算為新臺幣，僅為新臺幣三元。經
        比較新舊法之結果，應以舊法較有利於被告。
  （二）刑法施行法增訂第一條之一規定：「中華民國九十四年
        一月七日刑法修正施行後，刑法分則編所定罰金之貨幣
        單位為新臺幣。九十四年一月七日刑法修正時，刑法分
        則編未修正之條文定有罰金者，自九十四年一月七日刑
        法修正施行後，就其所定數額提高為三十倍。但七十二
        年六月二十六日至九十四年一月七日新增或修正之條文
        ，就其所定數額提高為三倍」。本件被告所犯之罪法定
        刑中既有科處罰金之規定，經比較增訂之刑法施行法第
        一條之一與被告行為時之罰金罰鍰提高標準條例第一條
        前段、現行法規所定貨幣單位折算新臺幣條例第二條結
        果，二者規定適用之結果並無不同，此部分尚無新法或
        舊法較有利於被告之問題。
  （三）又修正前刑法第四十一條第一項前段規定：「犯最重本
        刑為五年以下有期徒刑以下之刑之罪，而受六個月以下
        有期徒刑或拘役之宣告，因身體、教育、職業、家庭之
        關係或其他正當事由，執行顯有困難者，得以一元以上
        三元以下折算一日，易科罰金。」再被告行為時之易科
        罰金折算標準，修正前罰金罰鍰提高標準條例第二條（
        現已刪除）規定，就其原定數額提高為一百倍折算一日
        。則本件被告行為時之易科罰金折算標準，如以銀元三
        百元折算一日，經折算為新臺幣後，應以新臺幣九百元
        折算為一日。惟修正後刑法第四十一條第一項前段則規
        定：「犯最重本刑為五年以下有期徒刑以下之刑之罪，
        而受六個月以下有期徒刑或拘役之宣告者，得以新臺幣
        一千元、二千元或三千元折算一日，易科罰金。」被告
        所犯係得易科罰金之罪，經比較修正前後之易科罰金折
        算標準，以修正前之規定較有利於被告。
  （四）綜上，舊法關於法定罰金刑下限及易科罰金折算標準之
        規定，均較有利於被告，衡諸整體統合比較結果及不得
        割裂適用法律之原則，應依刑法第二條第一項前段之規
        定，一體適用修正前刑法之相關規定予以處斷。
三、核被告甲○○所為，係犯刑法第一百八十五條條之三服用酒
    類不能安全駕駛動力交通工具而駕駛罪。爰審酌酒後駕車之
    危害及酒後不應駕車之觀念，已透過學校教育、政令宣導及
    各類媒體廣為介紹傳達各界週知多年，被告對於酒醉駕車之
    危險性，應有相當之認識，仍於酒後在道路上駕車，並因而
    肇事致自己及友人受傷，顯不尊重自己及他人之生命，其違
    規行為對於道路交通安全造成相當危害，衡及被告其測得酒
    精濃度換算為呼氣值達每公升0.67毫克，及其犯罪後坦承犯
    行、為身具悔意之態度等一切情狀，量處如主文所示之刑，
    並依修正前刑法第41條第1項前段之規定諭知易科罰金之折
    算標準，以示懲儆。
據上論斷，應依刑事訴訟法第四百五十二條、第二百七十三條之
一第一項、第二百九十九條第一項前段，刑法第二條第一項前段
、第一百八十五條之三、第四十一條第一項前段（修正前）、
罰金罰鍰提高標準條例第二條（修正刪除前），現行法規所定貨
幣單位折算新臺幣條例第二條，判決如主文。。
本案經檢察官吳宗達到庭執行職務。
中　　華　　民　　國　　96　　年　　3　　月　　16 　日
                  交通法庭           法  官    吳俊螢
以上正本證明與原本無異。
如不服本判決，應於判決送達後十日內向本院提出上訴狀（須附
繕本）。
中　　華　　民　　國　　96　　年　　3　　月　　16 　日
                                     書記官    林怡吟
附錄本案論罪科刑法條全文：
刑法第一百八十五條之三：
服用毒品、麻醉藥品、酒類或其他相類之物，不能安全駕駛動力
交通工具而駕駛者，處一年以下有期徒刑、拘役或三萬元以下罰
金。
